【裁判字號】    98,審訴,4450
【裁判日期】    981215
【裁判案由】    毒品危害防制條例
【裁判全文】
臺灣高雄地方法院刑事判決            98年度審訴字第4450號
公  訴  人  臺灣高雄地方法院檢察署檢察官
被      告  甲○○
上列被告因違反毒品危害防制條例案件，經檢察官提起公訴（98
年度毒偵字第4978號、98年度毒偵字第6069號），被告於本院準
備程序進行中，為有罪之陳述，經本院合議庭裁定由受命法官獨
任改依簡式審判程序審理，並判決如下：
    主  文
甲○○施用第一級毒品，共貳罪，均累犯，各處有期徒刑拾月。
應執行有期徒刑壹年陸月。
    事  實
一、甲○○前因施用毒品案件，經本院以民國88年度毒聲字第40
    2 號裁定送觀察勒戒後，認有繼續施用毒品之傾向，經本院
    以88年度毒聲字第1479號裁定令入戒治處所施以強制戒治，
    復經本院以88年度毒聲字第5129號、89年度毒聲字第973 號
    分別裁定停止戒治、撤銷停止戒治，於89年10月16日執行完
    畢釋放，並經臺灣高雄地方法院檢察署檢察官於89年10月26
    日以89年度戒毒偵字第1166號不起訴處分確定。復於91年間
    ，因施用毒品案件，經本院以91年度毒聲字第134 號裁定令
    入戒治處所施以強制戒治，嗣經臺灣臺南地方法院以91年度
    毒聲字第2209號裁定停止戒治付保護管束，於92年1 月23日
    停止戒治而出所，於92年4 月30日視為執行完畢。上開施用
    毒品犯行，經臺灣臺南地方法院以91年度訴字第692 號判決
    判處有期徒刑8 月、4 月，應執行有期徒刑10月確定。另因
    竊盜案件，經本院以91年度易字第1960號判決判處有期徒刑
    4 月確定。另因偽造貨幣案件，經臺灣臺南地方法院以91年
    度訴字第549 號判決判處有期徒刑3 年3 月，上訴後，經臺
    灣高等法院臺南分院以91年度上訴字第899 號判決駁回上訴
    確定。上開各罪經裁定應執行有期徒刑4 年4 月確定，並經
    臺灣臺南地方法院以96年度聲減字第3381號裁定就施用毒品
    、竊盜犯行部分減刑後，與偽造貨幣犯行定應執行有期徒刑
    3 年8 月確定，於97年5 月7 日縮刑期滿假釋出監，於98年
    1 月8 日假釋期滿，假釋未經撤銷，視為執行完畢。猶不知
    戒絕毒癮，明知海洛因係毒品危害防制條例第2 條第2 項第
    1 款所明定之第一級毒品，不得持有、施用，復基於施用第
    一級毒品海洛因之犯意，（一）於98年7 月1 日某時，在其
    位於高雄市鼓山區○○○路29巷24弄32號之2 住處內，以將
    海洛因摻水後，置入針筒注射手臂血管之方式，施用第一級
    毒品海洛因1 次。嗣於98年7 月3 日某時許，在高雄市○○
    區○○路與綏遠一街口為警查獲，經得其同意採集尿液送驗
    ，檢驗結果呈嗎啡陽性反應，而知上情。（二）於98年8 月
    26日某時，在前揭地點，以前揭方式，施用第一級毒品海洛
    因1 次。嗣於98年8 月27日下午2 時40分許，在高雄市鹽埕
    區○○○路與富野路口為警查獲，經得其同意採集尿液送驗
    ，檢驗結果呈嗎啡陽性反應，而知上情。
二、案經高雄市政府警察局三民第一分局報告及高雄市政府警察
    局鹽埕分局移送臺灣高雄地方法院檢察署檢察官偵查起訴。
    理  由
一、本件被告甲○○所犯係死刑、無期徒刑、最輕本刑為3 年以
    上有期徒刑以外之罪，其於準備程序中，就被訴事實為有罪
    之陳述，經本院告知簡式審判程序之旨，並聽取檢察官及被
    告之意見後，合議庭裁定由受命法官獨任進行簡式審判程序
    ，合先敘明。
二、上開事實，業據被告於警詢、偵訊、本院審理時坦承不諱（
    見警一卷第3 頁、毒偵4978卷第17頁、本院審訴4450卷第21
    頁、審訴4609卷第20頁）。且經警2 次採集其尿液送高雄市
    立凱旋醫院檢驗結果，被告尿液均呈嗎啡陽性反應，有毒品
    案件尿液送驗編號與真實姓名對照表、毒品尿液編號姓名對
    照表、高雄市立凱旋醫院濫用藥物尿液檢驗報告可稽（見警
    一卷第16至17頁、警二卷第5 、7 頁）。爰審酌：（一）氣
    相層析質譜儀（GC／MS）乃目前就藥物篩檢結果必須進一步
    確認時最常採用之確認方法，因此在良好的操作條件之下，
    以氣相層析質譜儀作藥物及其代謝物之定性及定量分析，幾
    乎不會有偽陽性反應產生，業經行政院國軍退除役官兵輔導
    委員會台北榮民總醫院於83年4 月7 日以（83）北總內字第
    03059 號函示明確。（二）海洛因係嗎啡經化學合成之半人
    工合成品，毒性倍於嗎啡，其經吸食或施打入人體，經新陳
    代謝作用又分解成嗎啡，故海洛因在進入人體後，均以嗎啡
    型態排於尿液中，故於吸食或施打海洛因者尿液中，可檢出
    嗎啡陽性反應，業經憲兵司令部80年5 月7 日以（80）鑑驗
    字第1746號函示明確。從而，被告尿液經以氣相層析質譜儀
    鑑驗後，結果均呈嗎啡陽性反應，已如前述，是依前開函示
    意旨，被告自白核與事實相符。
三、按毒品危害防制條例於92年7 月9 日修正公布，自93年1 月
    9 日施行，其中第20條、第23條將施用毒品之刑事處遇程序
    ，區分為「初犯」及「5 年內再犯」、「5 年後再犯」。依
    其立法理由之說明：「初犯」，經觀察、勒戒或強制戒治後
    ，應為不起訴處分或不付審理之裁定；經觀察、勒戒或強制
    戒治執行完畢釋放後，「5 年內再犯」者，因其再犯率甚高
    ，原實施之觀察、勒戒及強制戒治既已無法收其實效，爰依
    法追訴或裁定交付審理。至於經觀察、勒戒或強制戒治執行
    完畢釋放後，「5 年後再犯」者，前所實施之觀察、勒戒或
    強制戒治已足以遮斷其施用毒品之毒癮，為期自新及協助其
    斷除毒癮，仍適用「初犯」規定，先經觀察、勒戒或強制戒
    治之程序。從而依修正後之規定，僅限於「初犯」及「5 年
    後再犯」二種情形，始應先經觀察、勒戒或強制戒治程序。
    倘被告於5 年內已再犯，經依法追訴處罰，縱其第3 次（或
    第3 次以上）再度施用毒品之時間，在初犯經觀察、勒戒或
    強制戒治執行完畢釋放5 年以後，已不合於「5 年後再犯」
    之規定，且因已於「5 年內再犯」，顯見其再犯率甚高，原
    實施觀察、勒戒或強制戒治，已無法收其實效，即應依該條
    例第10條處罰（最高法院95年5 月9 日95年度第7 次刑事庭
    會議決議參照）。查被告前因施用毒品案件，經本院以88年
    度毒聲字第402 號裁定送觀察勒戒後，認有繼續施用毒品之
    傾向，經本院以88年度毒聲字第1479號裁定令入戒治處所施
    以強制戒治，復經本院以88年度毒聲字第5129號、89年度毒
    聲字第973 號分別裁定停止戒治、撤銷停止戒治，於89年10
    月16日執行完畢釋放，並經臺灣高雄地方法院檢察署檢察官
    於89年10月26日以89年度戒毒偵字第1166號不起訴處分確定
    。復於91年間因施用毒品案件，經本院以91年度毒聲字第13
    4 號裁定令入戒治處所施以強制戒治，嗣經臺灣臺南地方法
    院以91年度毒聲字第2209號裁定停止戒治付保護管束，於92
    年1 月23日停止戒治而出所，於92年4 月30日視為執行完畢
    。上開施用毒品犯行，經臺灣臺南地方法院以91年度訴字第
    692 號判決判處有期徒刑8 月、4 月，應執行有期徒刑10月
    確定之事實，有臺灣高等法院被告前案紀錄表在卷可憑。是
    被告雖係於上開強制戒治執行完畢釋放5 年後再犯本案2 罪
    ，然其前次所犯臺灣臺南地方法院91年度訴字第692 號施用
    毒品案件，係在上開強制戒治執行完畢後5 年內所為，而屬
    「5 年內再犯」之情形，依最高法院上開決議之意旨，被告
    本件2 次施用海洛因之犯行，均應依法論科。從而，本案事
    證明確，被告犯行，堪予認定。
四、核被告所為，均係犯毒品危害防制條例第10條第1 項之施用
    第一級毒品罪。被告持有第一級毒品之行為，均已為其後施
    用之高度行為所吸收，不另論罪。被告所犯上開2 次施用第
    一級毒品罪，犯意各別、行為互殊，應分論併罰。又被告曾
    因如事實欄所示犯行，經法院判決如事實欄所示罪刑確定，
    於98年1 月8 日假釋未經撤銷視為執行完畢之事實，有前開
    前案紀錄表可佐，是其5 年以內故意再犯本件有期徒刑以上
    之2 罪，均為累犯，各應依刑法第47條第1 項規定加重其刑
    。爰審酌被告前經強制戒治、有期徒刑執行完畢，猶不思戒
    除毒癮，顯見其並無堅定戒癮之意志，惟念其行為尚未危害
    他人及其犯後終能坦承犯行，態度尚可等一切情狀，分別量
    處如主文所示之刑，並依刑法第51條第5 款之規定，定其應
    執行刑，以資警惕。至檢察官分別求予量處有期徒刑1 年，
    略嫌過重，附此敘明。
據上論斷，應依刑事訴訟法第273 條之1 第1 項、第299 條第1
項前段，毒品危害防制條例第10條第1 項，刑法第11條前段、第
47條第1 項、第51條第5 款，判決如主文。
本案經檢察官乙○○到庭執行職務。
中    華    民    國    98    年    12    月    15    日
                  刑事第十庭  法  官  方錦源
以上正本證明與原本無異。
如不服本判決應於收受本判決後10日內向本院提出上訴書狀，並
應敘述具體理由，如未敘述上訴理由者，應於上訴期間屆滿後20
日內補提理由書狀於本院（均須按他造當事人之人數附繕本）「
切勿逕送上級法院」。
中    華    民    國    98    年    12    月    15    日
                              書記官  黃勤涵
附錄條文：
毒品危害防制條例第10條第1 項：
施用第一級毒品者，處6 月以上5 年以下有期徒刑。

司法院資訊處製作；財團法人民間司法改革基金會備份。
